【裁判字號】    98,交聲,4085
【裁判日期】    981231
【裁判案由】    交管條例聲異
【裁判全文】
臺灣板橋地方法院交通事件裁定        98年度交聲字第4085號
原處分機關  交通部公路總局臺北區監理所板橋監理站
異  議  人
即受處分人  乙○○
上列異議人因違反道路交通管理處罰條例案件，對於交通部公路
總局臺北區監理所板橋監理站中華民國98年11月3 日所為之處分
（原處分案號：板監裁字第裁41-CG0000000號），聲明異議，本
院裁定如下：
    主  文
異議駁回。
    理  由
一、原處分意旨略以：異議人即受處分人乙○○（下稱異議人）
    所有之車牌號碼LJ7-095 號重型機車，於民國98年3 月13日
    7 時40分在臺北縣中和市○○路，因「汽車駕駛人，爭道行
    駛，不依規定駛入來車道」，經臺北縣政府警察局交通警察
    大隊警員以拍照採證後，對該車所有人即異議人逕行製單舉
    發，並對異議人戶籍地址寄送違規通知單，於98年4 月1 日
    依規定辦理寄存送達；嗣經原處分機關於98年11月3 日依道
    路交通管理處罰條例第45條第3 款之規定及違反道路交通管
    理事件統一裁罰基準表，因逾應到案期限60日以上，逕行裁
    決處罰其罰鍰新臺幣（下同）1,800 元，並依第63條第1 項
    （原處分書漏載第1 款）記違規點數1 點等語。
二、聲明異議意旨略以：伊確實未收受原舉發機關之舉發通知單
    ，俟收受裁決書時，竟遭致裁處逾期之加重罰鍰處分，因而
    請求查明事實真相，改以較輕罰鍰，爰以此聲明異議云云。
三、按汽車駕駛人爭道行駛，而不依規定駛入來車道者，處600
    元以上1,800 元以下罰鍰，道路交通管理處罰條例第45條第
    3 款定有明文；又依同法第63條第1 項第1 款之規定，汽車
    駕駛人違反道路交通管理處罰條例第45條各款之規定者，除
    依原條款處罰外，並記違規點數1 點。次按對於違規行為逕
    行舉發者，應按已查明之資料填註車牌號碼、車輛種類、車
    主姓名及地址，並於通知單上方空白處加註逕行舉發之文字
    後，由舉發機關送達被通知人；又違反道路交通管理處罰條
    例第45條第3 款不依規定駛入來車道者，逾越應到案期限60
    日以上，裁處1,800 元，違反道路交通管理事件統一裁罰標
    準及處理細則第11條第1 項第4 款、違反道路交通管理事件
    統一裁罰基準表亦分別定有明文。
四、經查：
  (一)本件異議人所有之車牌號碼LJ7-095 號重型機車，於上開時
    、地，因「汽車駕駛人，爭道行駛，不依規定駛入來車道」
    ，經臺北縣政府警察局交通警察大隊警員依法逕行舉發等情
    ，有臺北縣政府警察局98年3 月27日北縣交字第CG0000000
    號舉發違反道路交通管理事件通知單1 張、逕行舉發違規採
    證照片1 幀附卷可稽（見本院卷第7 、8 頁），且上開違規
    事由亦為異議人所不爭執，是異議人所有前揭重型機車確有
    上開違規之事實，應屬明確。
  (二)按處理違反道路交通管理事件，有關文書送達之程序，依行
    政程序法之規定，違反道路交通管理事件統一裁罰基準及處
    理細則第5 條定有明文；且按送達，於應受送達人之住居所
    、事務所或營業所為之。但在行政機關辦公處所或他處會晤
    應受送達人時，得於會晤處所為之。應受送達人有就業處所
    者，亦得向該處所為送達；於應送達處所不獲會晤應受送達
    人時，得將文書付與有辨別事理能力之同居人、受雇人或應
    送達處所之接收郵件人員。應受送達人或其同居人、受雇人
    、接收郵件人員無正當理由拒絕收領文書時，得將文書留置
    於應送達處所，以為送達；送達，不能依前二條規定為之者
    ，得將文書寄存送達地之地方自治或警察機關，並作送達通
    知書兩份，一份黏貼於應受送達人住居所、事務所、營業所
    或其就業處所門首，另一份交由鄰居轉交或置於該送達處所
    信箱或其他適當位置，以為送達。前項情形，由郵政機關為
    送達者，得將文書寄存於送達地之郵政機關。寄存機關自收
    受寄存文書之日起，應保存三個月，行政程序法第72條第1
    項、第3 項、第73條第1 項、第3 項、第74條分別定有明文
    。本件異議人雖執前詞置辯，惟本件違反道路交通管理事件
    通知單，確係經原舉發單位依異議人違規當時之戶籍地址即
    「臺北縣中和市○○路428 巷4 之1 號」寄送無誤，此有法
    務部戶役政連結作業系統查詢1 紙在卷可憑；而原舉發單位
    將上開舉發違反道路交通管理事件通知單委由郵政機關，以
    掛號方式郵寄送達至異議人之前揭戶籍地址，因未獲會晤異
    議人本人，亦無受領文書之同居人、受雇人或應受送達處所
    之接收郵件人員，即將該通知單寄存在送達地之中和郵局營
    業股，並製作送達通知書二份，一份黏貼於應受送達人住居
    所門首，另一份置於該受送達處所信箱，以為送達等情，則
    有原舉發單位臺北縣政府警察局交通警察大隊送達證書影本
    1 份在卷可憑，且該違規通知單為寄存送達之經過，業經本
    件送達人即郵政機關之郵務士甲○○於本院調查時到庭具結
    證述詳實（見本院卷第9 頁、第19頁至第20頁）。按郵務士
    每日處理應送達之郵件甚多，對此等寄存送達之程序自熟知
    甚稔，且其與收件人或送件人多不相識，當無疏漏或故意不
    黏貼或不留置寄存送達通知書之可能，則本件舉發通知單有
    依法為寄存送達之事實，應堪認定，其送達程序即於法無違
    。
  (三)次按道路交通管理處罰條例所定罰鍰之處罰，受處罰人接獲
    違反道路交通管理事件通知單後，於15日內得不經裁決，逕
    依同條例第92條第3 項之罰鍰基準規定，向指定之處所繳納
    結案；不服舉發事實者，應於15日內，向處罰機關陳述意見
    ；其不依通知所定期限前往指定處所聽候裁決，且未依規定
    期限繳納罰鍰結案或向處罰機關陳述意見者，處罰機關得逕
    行裁決之，道路交通管理處罰條例第9 條第1 項有明文規定
    。本件異議人所有之重型機車既有前述之違規事實，原舉發
    機關亦已將該舉發通知單依法送達，自應於寄存送達之日即
    98年4 月1 日發生合法送達之效力（臺灣高等法院暨所屬法
    院97年法律座談會刑事類提案第42號、第43號研討結果參照
    ）。然異議人並未於合法送達生效後15日內，繳納罰鍰結案
    或陳述其不服舉發事實之意見，嗣原處分機關於98年11月3
    日，就異議人前開違規事實之舉發通知單，因「逾越應到案
    期限60日以上」，乃參酌違反道路交通管理事件統一裁罰基
    準，裁處異議人即受處分人最高罰鍰1,800 元，則原處分機
    關就此部分之裁處，自非無據。
五、綜上所述，本件逕行舉發違反道路交通管理事件通知單，其
    送達程序於法尚無不合，已生送達之效力；異議人既經合法
    送達，惟未依指定應到案日期前到案，且逾越應到案期限已
    達60日以上，原處分機關爰依道路交通管理處罰條例第40條
    、第63條第1 項（原處分書漏載第1 款）及違反道路交通管
    理事件統一裁罰基準表規定，裁處罰鍰1,800 元，並記違規
    點數1 點，於法並無不合，本件異議為無理由，應予駁回。
據上論斷，應依道路交通管理處罰條例第87條第2 項，道路交通
案件處理辦法第19條，裁定如主文。
中    華    民    國    98    年    12    月    31    日
                    交通法庭  法  官  陳海寧
以上正本證明與原本無異。
如不服本裁定應於送達後5 日內向本院提出抗告狀。
                              書記官    潘佳欣
中    華    民    國    98    年    12    月    31    日

司法院資訊處製作；財團法人民間司法改革基金會備份。
